臺灣苗栗地方法院民事簡易判決
110年度苗簡字第635號
原      告  黃聖芬  
被      告  林中正  

上列被告因過失傷害案件，原告提起刑事附帶民事訴訟請求損害
賠償，經本院刑事庭裁定移送前來（110年度交附民字第56號）
，本院於民國110年11月23日言詞辯論終結，判決如下：
    主      文
原告之訴及假執行之聲請均駁回。
訴訟費用由原告負擔。 
    事實及理由
一、原告經合法通知，未於言詞辯論期日到場，核無民事訴訟法
    第386條各款所列情形，爰依被告之聲請，由其一造辯論而
    為判決。
二、原告主張：被告於民國109年6月29日16時28分許，駕駛車號
    000-0000號普通重型機車，沿苗栗縣公館鄉玉谷村里道路東
    南向路外「五谷社區客家風情文化牆」旁巷道由南往北行駛
    ，切入玉谷村里道右彎路段後欲直行往苗25之2線鄉道，駛
    至五谷村里道路路口時，本應注意已在車道上行進中之車輛
    並讓其先行，當時復無不能注意之情事，竟疏未注意及此，
    適訴外人涂蓁尉駕駛車號000-0000號普通重型機車搭載原告
    ，沿五谷村里道路由西往東直行欲往苗25之2線鄉道，兩車
    遂發生碰撞，致原告受有右腳踝扭傷、下腹痛及早期子宮收
    縮等傷害。爰依侵權行為之法律關係，請求被告賠償醫藥費
    （含復健）新臺幣（下同）15,000元、看護費34,000元、交
    通費20,000元、薪資損失28,050元及精神慰撫金60,000元等
    語。並聲明：被告應給付原告129,000元，及自起訴狀繕本
    送達之翌日起至清償日止，按年息5％計算之利息；暨願供擔
    保請准宣告假執行。
三、被告則以：依交通部公路總局新竹區監理所竹苗區車輛行車事
    故鑑定會（下稱車鑑會）鑑定意見書，認原告之配偶涂蓁尉
    駕駛普通重型機車，由未劃分向標線狹路行經無號誌路口，
    未充分注意車前路口之狀況，為肇事次因；另原告乘坐之機
    車腳踏板處放置大型物品並附載坐人，有違道路交通安全規
    則第88條第1項第1、3款規定，致原告腳部傷害加重，涂蓁
    尉就本件事故應負50％之過失責任。又原告請求醫療費、交
    通費、工作損失部分，應提出相關單據證明。原告並無住院
    治療，其於109年6月29日出院當日即可行走，由社群APP亦
    可發現其於同年7月5日後可正常行動，其請求看護費自屬無
    據；至於精神慰撫金數額，則請法院依兩造社經地位審酌。
    此外，原告已領取強制險理賠19,775元，應扣除前揭保險金
    等語為辯。並聲明：原告之訴及假執行之聲請均駁回；如受
    不利之判決，願供擔保請准宣告免為假執行。
四、本院之判斷：
　㈠按因故意或過失，不法侵害他人之權利者，負損害賠償責任
    ；不法侵害他人之身體或健康者，對於被害人因此喪失或減
    少勞動能力或增加生活上之需要時，應負損害賠償責任；不
    法侵害他人之身體、健康者，被害人雖非財產上之損害，亦
    得請求賠償相當之金額，民法第184條第1項前段、第193條
    第1項、第195條第1項前段分別定有明文。原告主張被告於
    上開時、地，駕駛車號000-0000號普通重型機車，沿苗栗縣
    公館鄉玉谷村里道路東南向路外巷道由南往北行駛，切入玉
    谷村里道右彎路段後欲直行往苗25之2線鄉道，駛至五谷村
    里道路路口時，未充分注意已在車道上行進中之車輛並讓其
    先行，適訴外人涂蓁尉駕駛車號000-0000號普通重型機車搭
    載原告，沿五谷村里道路由西往東直行欲往苗25之2線鄉道
    ，兩車遂發生碰撞，致原告受有右腳踝扭傷、下腹痛及早期
    子宮收縮之傷害等情，為被告所不爭執。被告上開過失傷害
    行為，並經本院110年度交易字第130號刑事判決判處拘役20
    日在案，有前揭刑事判決在卷可稽（見本案卷第17-23頁）
    ，復經本院調取上開刑事案卷核明無訛，堪信原告之主張為
    真實。
　㈡原告雖主張其因本件車禍受傷，支出醫藥費（含復健）15,00
    0元、看護費34,000元、交通費20,000元，且受傷期間無法
    工作，受有薪資損失28,050元（每日工資1,650元）云云。
    然查，原告所稱之前揭支出及薪資損失，未據其提出相關費
    用單據及請假扣薪紀錄等以實其說，而經本院於110年10月8
    日發函通知原告於文到10日內提出相關收據或證明文件，前
    開函文已於同年10月15日合法送達（見本案卷第33、35頁）
    ，惟原告於言詞辯論終結前仍未補正，自難認其主張之損害
    金額為真正。從而，原告請求被告賠償醫藥費（含復健）15
    ,000元、看護費34,000元、交通費20,000元及薪資損失28,0
    50元，即非可採。
　㈢次按非財產上損害之慰撫金數額，究竟若干為適當，應斟酌
    兩造身分、地位、經濟狀況、加害程度及其他各種情形，俾
    為審判之依據（最高法院86年度台上字第511號、第3537號
    判決參照）。原告因本件車禍受有右腳踝扭傷、下腹痛及早
    期子宮收縮之傷害，須承受身體上之疼痛與不適，堪認精神
    上亦受有相當程度之痛苦。又原告學歷為高職畢業，從事服
    務業，經濟狀況勉持，108年申報所得為245,124元，109年
    申報所得為454,591元，名下有3輛汽車；被告學歷為大學畢
    業，擔任公務人員，月薪約66,000元，108年申報所得為1,0
    81,593元、109年申報所得為1,059,612元，名下有1筆投資
    等情，分別經原告於警詢時、被告於本院審理時陳述明確，
    並有兩造稅務電子閘門財產所得調件明細表在卷可參（見10
    9偵5423號卷第33頁，本案卷第64頁及證物袋）。本院斟酌
    兩造前開教育程度、身分、地位、經濟狀況，並考量被告過
    失情節及原告傷勢輕重程度，認原告請求精神慰撫金6萬元
    尚屬過高，應以2萬元為適當。
　㈣又損害之發生或擴大，被害人與有過失者，法院得減輕賠償
    金額，或免除之；前開規定於被害人之代理人或使用人與有
    過失者，準用之，民法第217條第1項、第3項定有明文。按
    汽車起駛前應顯示方向燈，注意前後左右有無障礙或車輛行
    人，並應讓行進中之車輛行人優先通行；汽車行駛時，駕駛
    人應注意車前狀況及兩車並行之間隔，並隨時採取必要之安
    全措施；汽車除行駛於單行道或指定行駛於左側車道外，在
    未劃分向線或分向限制線之道路，應靠右行駛。但遇有特殊
    情況必須行駛左側道路時，除應減速慢行外，並注意前方來
    車及行人，道路交通安全規則第89條第1項第7款、第94條第
    3項、第95條第1項規定甚明。本件被告駕駛普通重型機車，
    由路外巷道跨越禁止臨時停車標線偏左駛入無號誌路口，未
    充分注意已在車道上行進中、由涂蓁尉駕駛之普通重型機車
    並讓其先行，雖為肇事主因；然涂蓁尉駕駛普通重型機車，
    由未劃分向標線狹路行經無號誌路口，未充分注意車前路口
    之狀況，亦為肇事次因，此有車鑑會鑑定意見書附卷可佐（
    見本案卷第49-53頁）。本院審酌雙方上開過失情節，及造
    成事故之原因力強弱，認涂蓁尉與被告應各負30％、70％之肇
    事責任。被告雖辯稱原告乘坐之機車腳踏板處放置大型物品
    並附載坐人，違反道路交通安全規則第88條第1項第1、3款
    規定，致原告腳部傷害加重云云。然被告並未舉證證明其所
    指前開情形，與本件事故之發生及被告之腳傷有何相當因果
    關係，是被告主張涂蓁尉應負擔50％之過失責任，自難憑採
    。又原告搭乘涂蓁尉駕駛之普通重型機車，藉此擴大其活動
    範圍，則駕駛人涂蓁尉應視為原告之使用人，依民法第217
    條第3項規定，原告應承擔涂蓁尉之過失比例而減輕被告之
    賠償金額。是按前開過失比例減輕被告30％之責任後，原告
    得請求被告賠償之金額應為14,000元（計算式：2萬元×70％＝
    14,000元）。
　㈤末按保險人依強制汽車責任保險法規定所為之保險給付，視
    為被保險人損害賠償金額之一部分，被保險人受賠償請求時
    ，得扣除之，強制汽車責任保險法第32條定有明文。查原告
    因本件車禍受傷，已領取強制汽車責任保險理賠19,775元，
    有富邦產物保險股份有限公司函文在卷可憑（見本案卷第61
    頁）。準此，原告得請求之賠償金額扣除前揭保險金後，已
    無餘額可再向被告請求給付。
五、綜上所述，原告依侵權行為之法律關係，請求被告給付129,
    000元，及自起訴狀繕本送達之翌日起至清償日止，按年息5
    ％計算之利息，為無理由，應予駁回。原告之訴既經駁回，
    其假執行之聲請亦失所依附，應併予駁回。
六、本件事證已臻明確，兩造其餘攻擊防禦方法及所提證據，核
    於判決結果不生影響，爰不一一論述，附此敘明。
七、訴訟費用負擔之依據：民事訴訟法第78條。
中　　華　　民　　國　　110 　年　　12　　月　　14　　日
                  苗栗簡易庭  法　官　顏苾涵
以上正本係照原本作成。
如對本判決上訴，須於判決送達後20日內向本院提出上訴狀。如
委任律師提起上訴者，應一併繳納上訴審裁判費。
                              書記官　楊慧萍
中　　華　　民　　國　　110 　年　　12　　月　　14　　日